臺灣雲林地方法院民事判決
                                     110年度訴字第264號
                                     110年度訴字第293號 
原      告  
即  被  告  胡秀杏  

            黃育雯  
上列二人共同
訴訟代理人  黃國偉律師
被      告  
即  原  告  陳黃碟  
            陳明山  
上列二人共同
訴訟代理人  蔡欣華律師
上列二人共同
送達代收人  張庭瑜  
上列當事人間請求返還價金、解除買賣契約等事件，本院於民國
111年3月30日合併言詞辯論終結，合併判決如下：
    主  文
本院110年度訴字第264號返還價金等事件，被告陳黃碟、陳明山
應同意原告胡秀杏、黃育雯向安新建築經理股份有限公司領取履
約保證專戶(銀行別：玉山銀行敦南分行，帳號00000-00-000000
-0)內之款項新臺幣120萬元，及應給付原告胡秀杏、黃育雯自民
國110年6月3日起至領取之日止，按週年利率百分之五計算之利
息。
訴訟費用由被告陳黃碟、陳明山負擔。
本判決第一項於原告胡秀杏、黃育雯以新臺幣40萬元為被告陳黃
碟、陳明山供擔保後，得為假執行。但被告陳黃碟、陳明山如以
新臺幣120萬元為原告胡秀杏、黃育雯預供擔保後，得免為假執
行。
本院110年度訴字第293號解除買賣契約等事件，原告陳黃碟、陳
明山之訴及假執行之聲請均駁回。
訴訟費用由原告陳黃碟、陳明山負擔。
    事實及理由
一、本院110年度訴字第264號返還價金等事件之原告胡秀杏、黃
    育雯（即本院110年度訴字第293號解除買賣契約等事件之被
    告，下稱前案原告）對本院110年度訴字第264號返還價金等
    事件之被告陳黃碟、陳明山（即本院110年度訴字第293號解
    除買賣契約等事件之原告，下稱前案被告）起訴主張：
　　㈠緣前案原告前以總價金新臺幣(下同)400萬元，向前案被告
      購買座落於雲林縣○○鄉○○段0000○0000地號土地(下分別稱
      系爭1146地號土地、系爭1147地號土地，合稱系爭二筆土
      地)及其上同段230建號建物(門牌號碼：雲林縣○○鄉○○00
      號，下稱系爭建物，與上開二筆土地合稱系爭房地)。雙
      方於民國(下同)110年2月6日簽訂不動產買賣契約書(下稱
      系爭買賣契約)，並由安新建築經理股份有限公司(下稱安
      新建經公司)辦理「買賣價金履約保證」。而前案原告已
      分別依約定將第一、三期價金匯入履保專戶合計120萬元
      ，其餘尾款約定由前案原告向銀行申辦貸款支付。
　　㈡前案原告於簽訂系爭買賣契約後，隨即向雲林縣斗六地政
      事務所（下稱斗六地政）申請土地複丈，豈料於110年3月
      23日至現場實地丈量後，始發現系爭二筆土地，非但「不
      臨路」而為袋地，更有「面積短少」及遭「鄰人建築佔用
      」等物或權利之瑕疵。而兩造於簽約前，前案被告明確保
      證「系爭土地緊鄰道路，出入無任何問題」，並於土地標
      的現況說明書第17點「土地道路現況是否有出入之問題？
      」勾選「否」，顯然不符。
　　㈢蓋前案被告雖於系爭二筆土地周邊架設圍籬，然該圍籬係
      設置於同段1154地號土地之鄰地上，使本件承辦之房仲、
      代書，皆誤以為系爭二筆土地係緊鄰道路旁之排水溝，直
      至實際鑑界後，始知悉系爭二筆土地之界址點與圍籬間，
      尚有1.3米至1.5米為他人土地，此有系爭二筆土地鑑界照
      片為證。甚且，經原告調閱鄰地即同段1154地號土地謄本
      ，更發現該1154地號土地，並非道路用地，而係8位共有
      人所有之私人土地，可預見前案原告購入系爭二筆土地，
      後續尚有袋地通行權之紛爭。
　　㈣此外，前案被告於土地標的現況說明書第16點「土地現況
      是否有被他人無權占用情形」亦勾選「否」，惟實際測量
      時，卻發現系爭1146地號土地界址點8，須深入鄰人建築
      外牆內，始有辦法標示，顯見鄰屋已占用部分系爭1146地
      號土地，此有系爭1146地號土地複丈成果圖可稽。
　　㈤再者，經斗六地政機關核算，系爭1146地號土地實際面積
      為345平方公尺，而系爭買賣契約載明面積為361平方公尺
      ；系爭1147地號土地實際面積為74平方公尺，系爭買賣契
      約載明之面積為66平方公尺，即系爭二筆土地面積合計為
      419平方公尺，與系爭買賣契約載明面積合計為427平方公
      尺，足足短少8平方公尺。
　　㈥而系爭二筆土地現況說明書委託人簽章欄上已載明「委託
      人已詳閱，並逐一確認本標的物現況說明書，確實無誤」
      ，前案被告明知「系爭土地為袋地」、「遭他人無權占用
      」等瑕疵，卻仍為不實勾選，顯已構成「故意不告知」瑕
      疵，而上開瑕疵於買賣交易上，自屬重大瑕疵，前案原告
      自得依民法第359條、360條規定，主張解除契約或請求減
      少價金。
　　㈦職是，前案原告於110年3月23日系爭二筆土地鑑界後，旋
      即委請代書、房仲通知前案被告為解除契約之意思表示，
      此有前案原告與仲介李雅足之LINE對話可稽，且兩造原約
      定同年3月26日見面協調解除契約後續處理一事，嗣前案
      被告反悔而不到場，更一再拖延遲遲不告知前案原告，後
      續欲如何處理。前案原告復於110年4月12日以存證信函(
      證八)再次通知前案被告已依上揭規定行使契約解除權。
      而前案被告亦委託朝日國際法律事務所發函(證九)回復「
      …縱有涉通行鄰地問題，亦可依法主張通行權利而解決…土
      地有些微誤差，亦得由買賣價金增減補正…」實已自認系
      爭二筆土地為「袋地」及「面積短少」之瑕疵。
　　㈧又系爭買賣契約雖於付款方式第四期載明「約110年3月26
      日」給付尾款，惟實際付款日尚須待銀行核撥貸款，可知
      此並非雙方約定之付款日，且系爭二筆土地既有上開瑕疵
      ，則於前案被告補正上開瑕疵前，前案原告無須負遲延責
      任，併予敘明。
　　㈨次按契約解除時，當事人雙方回復原狀之義務，除法律另
      有規定或契約另有訂定外，依左列之規定：二、受領之給
      付為金錢者，應附加自受領時起之利息償還之，民法第25
      9條第2款定有明文。系爭買賣契約，業經前案原告合法解
      除，前案被告自應同意前案原告領取履保專戶內前案原告
      已給付之120萬元款項，並附加自起訴狀繕本送達前案被
      告之翌日起至領取之日止，按年息5%計算之利息。
　　㈩倘鈞院審理後，認為解除契約有顯失公平之疑慮，而無法
      為前案原告先位聲明之勝訴判決者，則請鈞院再為審酌，
      前案原告依民法第359條但書規定，為請求減少價金之備
      位聲明。而經前案原告訪查附近居住之鄰人，鄰地1154地
      號土地之共有人，曾言明有通行之需求，欲以一坪12萬元
      之價格出售通行之部分土地(約3.4坪*12萬/坪=40.8萬元)
      。再者，系爭土地實際面積短少8平方公尺，依買賣契約
      單價估算(400萬/427平方公尺*8平方公尺=7.49萬元)，而
      就鄰屋占用系爭1146土地部分處理費用估為11.71萬元。
      職是，前案原告爰請求確認減少之買賣價金為60萬元(40.
      8萬元+7.49萬元+11.71萬元)，亦即前案被告對前案原告
      之價金尾款，於超過220萬元部分不存在。前案被告於前
      案原告給付剩餘之220萬元買賣價金至履保專戶之同時，
      移轉系爭二筆土地及系爭建物予前案原告，並交付予前案
      原告使用。
　　並聲明：
　　　先位聲明
        ⒈前案被告應同意前案原告向安新建經公司領取履約保
          證專戶(銀行別：玉山銀行敦南分行，帳號00000 -00
          -000000-0)內之款項120萬元，及應給付前案原告自
          起訴狀繕本送達前案被告之翌日起至領取之日止，按
          年息百分之五計算之利息。
        ⒉訴訟費用由前案被告負擔。
      備位聲明
       ⒈確認前案被告對前案原告之價金尾款，於超過220萬元
         部分不存在。
       ⒉訴訟費用由前案被告負擔。
　　前案原告對前案被告答辯所為之陳述：
　　　⒈同段1154地號土地與買賣標的（即系爭二筆土地）相鄰
        之A部分，非供公眾通行之「道路」，益證系爭二筆土
        地為袋地：
　　　　⑴依斗六地政110年11月8日之土地複丈成果圖可知，系
          爭二筆土地雖與同段1154地號土地相鄰，惟該圖所示
          之A部分已在排水溝北側，並非公路，現況非供不特
          定多數人通行之用，故前案被告稱同段1154地號土地
          A部分符合公用地役關係之要件而為既成道路，實屬
          無據。又系爭二筆土地之現況，顯然無法直接通行至
          公路，與前案被告出賣系爭二筆土地時所簽署之土地
          標的現況說明書內容不符，自屬「故意不告知」買賣
          標的之瑕疵。　
　　　　⑵再者，前案被告於同段1154地號土地上自行架設圍籬
          ，不僅令前案原告誤認A部分屬系爭二筆土地範圍，
          更已占用他人同段1154地號土地部分，將來亦可預見
          同段1154地號土地所有權人會對之主張權利。縱使同
          段1154地號土地登記謄本之使用地類別記載為交通用
          地，惟其仍屬私人所有，甚且前案被告亦未提出據以
          認定同段1154地號土地A部分為「既成道路」之證據
          ，單憑前揭土地登記謄本，顯不足以認定同段1154地
          號土地A部分為公路。
　　　⒉系爭二筆土地「面積短少」與雙方簽訂之買賣契約約定
        「以現況交屋」，係屬二事：
　　　　⑴前案被告於簽約時曾向前案原告表示，系爭二筆土地
          業已鑑界，無須重新鑑界，是前案原告於簽約時，無
          從知悉系爭二筆土地有「面積短少」及「遭人占用」
          等瑕疵，且前案原告主觀上乃認定依土地標的現況說
          明書之內容，在買賣標的無瑕疵之情形，買賣契約約
          定之價金係屬合理。嗣點交後，前案原告至現場發現
          並無界標，旋即申請土地複丈，始知悉系爭二筆土地
          實際面積與登記面積，已超出容許誤差。其中系爭11
          46地號土地之北側界址點，位於鄰人建築內而無法標
          示，顯見鄰屋已占用部分系爭1146地號土地。
　　　　⑵至於系爭買賣契約其他約定事項中雖約定「依現況移
          交」，惟該約定僅指「房屋」而言，與系爭二筆土地
          之「面積」構成契約重要要素，甚而影響買賣價金多
          寡，顯有不同。前案被告110年7月20日之民事答辯狀
          ，將「標的物本身之效用、品質、價值」與「標的物
          現況」混為一談，主張「全數房地之現況」作為計算
          「總價款」之基礎，顯然不諳現行不動產交易實務所
          致。此外，前案被告稱前案原告為投資客云云，不僅
          純屬臆測之詞，亦顯屬無稽，而與本件無關。
　　　⒊綜上所述，本件前案被告故意不告知瑕疵，實已顯著降
        低系爭不動產之約定效用及價值，懇請鈞院鑒核，賜判
        決如聲明所載，俾維權益，實感德便。
二、前案被告則以：
　　㈠系爭二筆土地並無瑕疵： 
　　　⒈訂定系爭買賣契約前，前案原告對系爭二筆土地及周圍
        土地之位置及使用情形一清二楚，前案被告更從未刻意
        隱滿任何資訊。且前案被告於本件訂約前有委請土地仲
        介與代書，並就道路使用狀況明白告知「經與莿桐鄉公
        所查證，該路段確實係道路用地，目前尚未徵收」，前
        揭二人亦詳實其責任告知前案原告。再者，系爭二筆土
        地及鄰地之地籍圖謄本亦得藉由查詢即足析其梗概。另
        同段1154地號土地為鄉村區「交通用地」，緊鄰后埔路
        ，自早期即被當作為出入之道路做道路使用迄今（此由
        使用現況可證明作為出入道路使用），迄今已多年，應
        已有作為既成道路使用之目的，故系爭二筆土地緊鄰道
        路，出入無任何問題。前案原告就購買系爭二筆土地自
        應盡一定之查證義務，其簽約時必已就系爭二筆土地之
        條件有所認識，且兩造依土地現狀點交，而土地現況如
        何，前案原告甚為清楚，是前案原告主張系爭二筆土地
        非但不臨路而為袋地且臨地即同段1154地號，非道路用
        地云云，令人費解，客觀上已然可見。 
　　　⒉依雙方簽訂之買賣契約「現況辦理交屋」觀之，顯見依
        兩造約定係以「當時之房地使用情形」為評定買賣契約
        標的物之約定效用、品質及價值之標準，亦即以「全數
        房地之現況」作為計算「總價款」之基礎，而非以土地
        「使用面積之坪數」作為計算之依據，前案被告既已依
        締約時之產權現況將系爭房地全數移轉予前案原告，並
        無任何短少缺漏，自無任何「坪數短少」之瑕疵。再者
        ，土地歷經數十年，因不可抗力因素產生土地位移、短
        少之情，時而有之，倘非因土地指界所產生的差異，此
        些微差異並無影響房地整體之使用差異，依民法第354
        條第1項但書規定，自不得視為瑕疵。 
　　　⒊遽傾聞前案原告為房地投資客，其買賣相較一般人應更
        為嚴謹，況且前案被告業已提供詳實資料，並充分說明
        ，故前案被告合理懷疑前案原告乃因疫情因素而增加投
        資成本，故以不存在之任何瑕疵拒而履約，前案原告因
        反悔，欲達解除契約之目的，客觀上尤足印證。 
　　　⒋綜上，前案原告就本件系爭不動產使用情形及鄰地之況
        ，經受託仲介買賣前揭不動產之旭邦不動產有限公司（
        下稱旭邦公司），其所提供之詳細資料，業已充分詳明
        ，且系爭不動產賴以通行之處，乃編列道路使用土地，
        實無前案原告所稱「不知道買賣標的物之鄰地有通行權
        之問題」之情。是以，前案原告無故違約，前案被告業
        已催告並為「解除契約」之意思表示及沒收價款。前案
        被告自得依系爭買賣契約第8條第2項約定，沒收前案原
        告給付之價金120萬元及自110年3月26日起每日800元之
        違約金至解約日共15,200元。
　　㈡就原證 7、8及被證 2表示意見： 就存證信函、LINE內容
      ，前案原告所依據之解約事由完全不存在，且亦與事實有
      悖，當無前案原告所主張業已合法解除合約之況，且前案
      原告逕自毀約當應負損害賠償之責。前案被告所提證之證
      據 2乃為前案原告違約之事實，方得以合法解約。
　　㈢前案原告稱其買受之土地為袋地；惟查，所謂袋地係指土
      地因與公路無適宜之聯絡，致不能為通常使用時，土地所
      有人得通行周圍地以至公路。本件前案原告買受之系爭二
      筆土地緊鄰后埔路，自早期即被當作為出入之道路作道路
      使用迄今(此由履勘現場使用現況可證明)，前案原告購買
      系爭二筆土地就該等土地之條件甚為清楚，且出入無任何
      問題，前案原告率認主張系爭二筆土地為袋地，空言主張
      ，顯屬無稽。 
　　㈣另前案原告稱「簽立買賣契約前，前案原告有詢問前案被
      告是否要測量，前案被告強調已經測過界址、面積均無問
      題，所以前案原告在簽約前才沒有去測量云云」；然，前
      案被告陳黃碟曾向前案原告表示「先前有人欲購置系爭土
      地，曾有測量」，則前案原告自得就其測量結果進行查核
      ，前案被告從未亦無從隱瞞上揭測量之公開資訊，況且本
      件測量之結果亦僅分毫差異，然測量土地，因其不可抗力
      之因素而產生土地位移、短少之情，比比皆是，此些微差
      異並無影響整體房地之使用，自不得視為瑕疵。退萬步言
      之，縱該測量結果產生微薄差距，亦得以價金找補並未達
      其解約之事由，前案原告以此主張解約實乃「無的放矢」
      ，顯見前案原告自始無買賣誠意，故而以此為其「無事生
      非」之由。 
　　㈤前案被告並聲明：
　　　⒈前案原告之訴駁回。 
　　　⒉訴訟費用由前案原告負擔。 
　　　⒊如受不利判決，願供擔保准免假執行。 
三、前案被告起訴主張：
　　㈠前案被告經訴外人旭邦公司居間，以400萬元之價格將系爭
      二筆土地暨其上系爭建物出售予前案原告，兩造於110年2
      月6日簽訂系爭買賣契約，約定由安新建經公司辦理買賣
      價金履約保證事宜。依系爭買賣契約第3條第2項約定，前
      案原告應於系爭買賣契約簽訂時即110年2月6日給付40萬
      元（即第一期款），於110年3月12日給付80萬元（即第三
      期款），於110年3月26日給付280萬元（即第四期款）。 
　　㈡詎前案原告僅於110年2 月6日匯入履約保證專戶40萬元、
      於 110年3月12日匯入履約保證專戶80萬元，即未於約定
      最後尾款交付日期110年3月26日前匯入280萬元。前案原
      告於 110年4月12日以台中豐原郵局存證號碼第240號存證
      信函以「不知道當初買賣標的物之鄰地有通行權之問題」
      為由拒付價金，而表示解除買賣契約，令前案被告身感錯
      愕。況且，前案原告就本件系爭二筆土地使用情形及鄰地
      之況，經受託仲介買賣前揭房地之旭邦公司，其所供之詳
      細資料，業已充分詳明，且系爭二筆土地通行之處即同段
      1154地號土地，乃編列道路使用土地，實無上揭存證信函
      內容所載「不知道當初買賣標的物之鄰地有通行權之問題
      」之情；是以，前案被告復於110年4月14日以律師函催告
      前案原告依約支付房屋價款，併於信函中表示七日內仍不
      履行為「解除契約」之意思表示，及沒收價款120萬元，
      前案原告接獲通知仍未依約支付房屋價款。依系爭買賣契
      約第8條第2項約定：「買方若不依合約履行各項義務或支
      付價金…賣方得以書面通知解除本買賣合約，並沒收買方
      已繳價款，買賣標的也任憑賣方處理，買方不得異議……」
      ，前案被告自得依系爭買賣契約第8條第2項規定沒收前案
      原告已給付之120萬元及自110年3月26日起每日800元之違
      約金至解約日止共15,200元。為此依系爭買賣契約提起本
      件訴訟。
　　㈢對證人莊啟煌於111年1月26日證述之意見陳述： 
　　　關於買受人主張欲解除契約乙節，由證人訊問筆錄「我不
      清楚，我是聽仲介講的，都是不動產公司處理的….詳細情
      形我不知道」得以證明，證人莊啟煌僅係聽聞並未實際參
      與其中，故而無法證明前案原告於110年3月23日已向前案
      被告為解除契約之意思表示。
　　㈣對證人李雅足於111年1月26日證述之意見陳述： 
　　　⒈關於買受後主張欲解除契約乙事，證人李雅足之證述前
        後矛盾，不堪採信。蓋法官詢問「是否有聯絡賣方說要
        解約」，證人證述「買方一直叫我通知賣方當面談，沒
        有說要馬上解約只是要趕快圓滿處理」;復又證述「買
        方跟我們說要跟賣方解約，我們也有跟賣方說」，前開
        證人李雅足之主張、說詞，前後不一、矛盾其詞，故而
        無法證明前案原告於110年3月23日已向前案被告為解除
        契約之意思表示。
　　　⒉證人李雅足就本件出賣人土地現況知之甚詳，出賣人即
        前案被告並未隱瞞。蓋證人表示「我們有到地政那邊，
        地政有說浪板以內的1.3米土地是既成道路，但是還沒
        徵收」，亦即證人就本件土地現況清楚知悉，並非不知
        情，且證人均為專業代理人，就其受任案件本有查核、
        告知之義務，前開證述亦加證明，賣方即出賣人並未刻
        意隱瞞土地使用情形。 
　　　⒊另關於證人李雅足證述「地主說土地沒問題」，亦即出
        賣人即前案被告主觀上認系爭二筆土地沒有他人權利，
        然就土地是否位移抑或受相關法令限制乃不諳法律，為
        慎重起見而付費委由專業代理人代為釐清土地情形，足
        證真實情形係「前案被告不僅未隱瞞土地實際情形，甚
        或委由專業代理人代為釐清，然前案原告欲解約，前案
        被告未同意」。 
　　㈤並聲明：
　　　⒈前案原告應給付前案被告1,215,200元及自起訴狀繕本送
        達翌日起至清償日止，按週年利率5%計算之利息。 
　　　⒉訴訟費用由前案原告負擔。
　　　⒊如受有利判決，願供擔保請准為假執行之宣告。 
四、前案原告則以：
    ㈠前案被告未依債之本旨提出給付，其所為解除契約之意思
      表示，並不合法：
　　　⒈按因契約互負債務者，於他方當事人未為對待給付前，
        得拒絕自己之給付，為民法第264條第1項所明定。而兩
        造互負之給付義務，除一方有先為給付之義務外，本應
        由雙方同時履行，如一造未履行其義務，尚不得以他造
        未先履行，主張他造違約而解除契約(最高法院104年度
        台上字第1655號民事判決意旨參照)。
　　　⒉另依系爭買賣契約第七條第七項第一款約定：「房地點
        交前，如發現買賣標的物有物或權利瑕疵，買方得催告
        賣方補正，如賣方拒絕補正或客觀上難以補正，買方即
        得依民法規定行使減少價金或解約等權利…」。換言之
        ，依上開約定，買賣標的物有物或權利瑕疵時，經買方
        催告後，賣方即有先行補正之義務。
　　　⒊而兩造於110年2月6日簽訂系爭買賣契約後，前案原告旋
        於同年2月17日向斗六地政申請土地鑑界，並於同年3月
        23日實地測釘完竣。豈料測量結果，始發現前案被告所
        出賣之系爭二筆土地，有⑴不臨路，為袋地、⑵面積短少
        、⑶鄰人建築佔用等瑕疵。而上開瑕疵為前案被告所明
        知，前案被告竟仍於系爭二筆土地現況說明書上為不實
        勾選，顯已構成「故意不告知」瑕疵。
　　　⒋前案原告於鑑界後，立即委請代書、房仲通知前案被告
        出面處理，且兩造原約定同年3月26日見面協調解除契
        約或後續處理一事，前案被告卻反悔而不到場，更一再
        拖延遲遲不告知後續欲如何處理。嗣於110年4月14日始
        以存證信函通知前案原告，惟依原證2之存證信函內容
        觀之「…縱有涉通行鄰地問題，亦可依法主張通行權利
        而解決…土地有些微誤差，亦得由買賣價金增減補正…」
        ，實已自認系爭二筆土地為「袋地」及「面積短少」等
        瑕疵，前案被告即負有出面協議如何補正及先行補正之
        義務。
　　　⒌況依系爭買賣契約第三條第二項付款方式第四期第㈡款之
        記載：「買方須以買賣標的向金融機構辦理貸款以支付
        尾款者…由買方申貸之金融機構將尾款金額存入專戶，
        雙方辦理點交手續…」。換言之，尾款之給付，既有約
        定由放貸金融機構存入專戶，則該契約書上「約110年3
        月26日」之記載，於一般不動產交易實務上，實係雙方
        約定「約110年3月26日向金融機構申辦貸款，實際存入
        之日期以金融機構核貸日期為準」，故該期日非指尾款
        金額實際存入之日期，前案原告尚無遲延給付之情形甚
        明。
　　　⒍本件前案被告未依債之本旨提出給付，有先行補正瑕疵
        之義務，前案原告並無給付遲延之情事，已如前述，而
        催告必須以一方有給付遲延為前提，方生效力，最高法
        院85年度台上字第1822號民事判決亦表示:「…倘契約當
        事人之一方尚無遲延給付之情形，縱他方當事人已為定
        期催告，仍不得解除其契約。」是前案被告於110年4月
        14日所為之解除契約，自屬於法不合，不生解除契約之
        效力。
　　㈡並聲明：
　　　⒈前案被告之訴駁回。
　　　⒉訴訟費用由前案被告負擔。
　　　⒊如受不利之判決，願供擔保請准宣告免為假執行。
五、兩造不爭執事項：
　  ㈠系爭1146地號土地所有權人為前案被告陳明山，系爭1147
      地號土地所有權人為前案被告陳黃碟，系爭建物則為前案
      被告陳明山所有。
    ㈡前案原告以總價400 萬元向返還價金前案被告購買系爭114
      6、1147地號土地，該二筆土地使用分區均為「鄉村區」
      ，使用地類別均為「乙種建築用地」及系爭建物。雙方於
      110年2月6 日簽立系爭買賣契約，並由安新建經公司辦理
      「買賣價金履約保證」。
    ㈢系爭買賣契約約定前案原告於簽約時付第一期款40萬元，
      無第二期款，第三期款80萬元，第四期款280萬元，並以
      手寫註明「約110.3.26 」。上開第四期款之「繳款時間
      及說明」欄記載：「…㈡買方須以買賣標的向金融機構辦理
      貸款以支付尾款者，⒈若買賣標的無原抵押貸款須清償者
      ，於產權移轉登記完竣後三個工作日內，由買方申貸之金
      融機構尾款金額存入專戶，雙方辦理點交手續。⒉若買賣
      標的有原抵押貸款須清償者，於產權移轉登記完竣後三個
      工作日內，由買方申貸之金融機構撥款清償買賣標的物之
      原貸款，完成抵押權塗銷後，買方貸款銀行將尾款差額（
      尾款扣除已代償金額）存入專戶，雙方同時辦理點交手續
      。」而前案原告已分別依約將第一、三期價金匯入履約保
      證專戶合計120 萬元，其餘尾款約定由前案原告向銀行申
      辦貸款支付【本院110年度訴字第264號卷（下稱前案卷）
      第29頁至第31頁】。
    ㈣系爭買賣契約第七條第七項第一款約定：「房地點交前，
      如發現買賣標的物有物或權利瑕疵，依下列約定處理，惟
      如本契約另有約定者，從其約定：⒈買方得催告賣方補正
      ，如賣方拒絕補正或客觀上難以補正，買方即得依民法規
      定行使減少價金或解約等權利；惟解除契約顯失公平，或
      修繕補正金額與買賣價金比例顯不相當者，不得請求解除
      契約。⒉買方如行使減少價金權利，經賣方書面同意，買
      方得於同意範圍內，逕將減少之價金自當期應付款中扣除
      ，惟如賣方不同意或有數額爭議時，買方仍須先將價金存
      匯入專戶，如屆最後交屋日仍未解決，買方同意先將雙方
      無爭議部分之價金出款予賣方，保留款待爭議解決後，再
      依協議或訴訟等結果辦理。」（前案卷第35頁）。
    ㈤系爭買賣契約第八條第二項約定：「…二、買方若不依合約
      履行各項義務或支付價金，每逾一日買方應按買賣價款萬
      方之二計算違約金予賣方（自逾期日起至完成給付日止）
      ，但賣方不得藉買方未給付違約金而拒絕履行合約義務或
      妨礙房地點交，賣方應另行主張之。經賣方書面通知限期
      催告（至少七日）仍不履行時，賣方得另以書面通知解除
      本買賣合約，並沒收買方已繳價款或已付之票據，作為懲
      罰性違約金，權狀返還賣方，買賣標的也任憑賣方處理，
      買方不得異議；若買方對於懲罰性違約金數額有爭議時，
      買方依法所有違約金酌減之權利僅得對賣方提起訴訟請求
      ，不得對安新建經作任何主張；若產權已過戶予買方或其
      指定之登記名義人時，買方及其指定之登記名義人應無條
      件配合辦理回復登記所有權予賣方，並負擔因此衍生之全
      部稅費。」（前案卷第37頁）。
    ㈥系爭買賣契約第十四條「其他」欄位約定：老舊房屋，以
      現況移交。第十七條其他約定事項約定：房屋以現況移交
      予買主，賣方不負任何維修責任及費用（前案卷第37頁至
      第38頁）。
    ㈦系爭買賣契約附表土地標的現況說明書第16項「土地現況
      是否有被他人無權佔用情形？」、17項「土地道路現況是
      否有出入之問題？」、19項「土地是否被越界建築？」，
      均經仲介人員詢問被告陳黃碟後勾選「否」，惟有部分被
      告陳黃碟回答不是很清楚，仲介人員逕行勾選「否」。被
      告陳黃蝶並於該說明書下方所載「本人已詳閱，並逐一確
      認本標的物現況說明書，確實無誤。」等文字下蓋印（前
      案卷第45頁）。
    ㈧締約前前案被告於系爭1146地號土地南側架設圍籬，然該
      圍籬係設置於鄰地即同段1154地號土地上。
    ㈨同段1154地號土地使用分區為「鄉村區」，使用地類別為
      「交通用地」，目前由8 位共有人共有，有該土地之土地
       登記第一類謄本（地號全部）可稽（前案卷第115 頁至
      第119頁）。
    ㈩系爭二筆土地北、東、西三面不臨路。
    前案原告於110年3月23日申請斗六地政鑑界。斗六地政並
      以110年4月14日斗地四字第1100003219號函予前案被告陳
      明山：「二、本案業經本所派員於110年3月23日實地測釘
      完竣，惟經核算面積，旨揭地號土地（即系爭1146地號土
      地）地籍圖面積分別為345 平方公尺，與登記面積361平
      方公尺相較已超出容許誤差，故函文告知。」並以110年4
      月14日斗地四字第1100003218號函予前案被告陳黃碟：「
      二、本案業經本所派員於110年3月23日實地測釘完竣，惟
      經核算面積，旨揭地號土地（即系爭1147地號土地）地籍
      圖面積分別為74平方公尺，與登記面積66平方公尺相較已
      超出容許誤差，故函文告知。」，合計系爭二筆土地實際
      面積較登記面積短少8平方公尺（前案卷第63頁至第65頁
      ）。
    前案原告經對系爭二筆土地鑑界發現實際土地面積與登記
      面積有差異後即委請代書、房仲通知前案被告為解除契約
      之意思表示。
    前案原告於110年4月12日以豐原郵局存證號碼000240號存
      證信函再次通知前案被告二人為解除契約之意思表示，該
      存證信函於110年4月14日送達前案被告二人（前案卷第75
      頁至第79頁、第201頁至第203頁）。
    而前案被告兩人亦委託朝日國際法律事務所發函回覆前案
      原告：「…縱有涉通行鄰地問題，亦可依法主張通行權利
      而解決…土地有些微誤差，亦得由買賣價金增減補正…」。
      並表示依據系爭買賣契約第八條第二項所載「台端等二人
      本應於110年3月26日前給付剩餘之價金280萬元整，惟至
      今迄未履行，除按第八條第二項所載，台端等二人應自3
      月26日起至完成給付日止，計算每日800元之違約金外，
      台端等二人並應速為履行給付價金之義務。」、「五、綜
      上說明，特以此律師函催告台端等二人履行契約，並於文
      到之日起7日內，按本土地買賣契約履行付款義務，如未
      獲回應，則併為『解除契約』之意思表示並依上揭『買賣契
      約』之約定『沒收已繳交之款項』。」（前案卷第81頁至第8
      3頁）。
    本院會同斗六地政人員及兩造於110年10月7日至系爭二筆
      土地處勘驗，勘驗結果為：「一、系爭1146、1147地號土
      地南側有一鐵皮圍籬，位於同段1154地號土地上，由現地
      觀之，會使人誤認系爭1146、1147地號土地南側地籍線係
      位於上開圍籬下方。二、之前當事人胡秀杏曾申請斗六地
      政指界，斗六地政所指出之系爭1146地號土地東南側界址
      有設立1紅色界樁，即110年3月23日土地複丈成果圖編號6
      界樁。三、同段1154地號土地依土地登記謄本之記載為交
      通用地，目前其上有排水溝渠。四、110年3月23日土地複
      丈成果圖所示編號7界樁位於北側民宅二樓滴水線內，目
      前被北側民宅以鐵皮圍籬圍住。五、同上土地複丈成果圖
      所示編號8界樁並未出現在現地，依當事人胡秀杏訴代表
      示該界樁位置應係現場紅色噴漆向南之磚塊中間，其所指
      之位置並未在北側民宅滴水線下方。又該處有一水泥駁坎
      ，無法知悉是否為北側民宅所設。六、經詢問地政同上複
      丈成果圖所示編號9界樁之位置，地政稱現況看不到，應
      係在北側民宅內。」，有勘驗筆錄、照片在卷可憑（前案
      卷第155頁至第165 頁）。
    依據斗六地政110年11月8日土地複丈成果圖所示，經前案
      被告以圍欄圍住看似包括在系爭二筆土地內之土地面積為
      11.92平方公尺（前案卷第169 頁）。
    經本院函請雲林縣政府及斗六地政會同至上開經前案被告
      以圍欄圍住之土地，判斷該部分土地是否為既成道路，經
      雲林縣政府以111年3月17日府工地二字第1113312489號函
      回覆本院稱：「本件莿桐鄉麻園段1146、1147地號2 筆土
      地南側鐵皮圍籬位置（案附雲林縣斗六地政事務所土地複
      丈成果圖編號A 部分），經與斗六地政事務所勘查結果，
      土地現況非作道路使用，爰非屬具有公用地役關係之既成
      道路。」（前案卷第261頁）。
六、本件爭點：
    ㈠前案原告於簽立系爭買賣契約前，是否已知悉系爭二筆土
      地及周圍土地之位置及使用情形？
    ㈡前案被告於訂立系爭買賣契約前是否有委請土地仲介及代
      書，就道路使用狀況明白告知「經與莿桐鄉公所查證，該
      路段（即同段1154地號土地）確實係道路用地，目前尚未
      徵收。」？
    ㈢系爭二筆土地是否為袋地？
    ㈣系爭二筆土地有無實際面積少於登記面積，及遭他人部分
      占用之瑕疵？
    ㈤若系爭二筆土地有物之瑕疵，前案被告是否故意不告知前
      案原告該等瑕疵？
    ㈥若系爭二筆土地有物之瑕疵，前案原告主張解除契約是否
      顯失公平？
    ㈦若系爭二筆土地有物之瑕疵，前案原告主張減少價金有無
      理由，得減少價金若干始為合理？
    ㈧前案被告以前案原告二人屆期不支付買賣價金，主張解除
      契約並請求前案原告給付違約金，是否有理由？ 
七、本院之判斷
　　㈠系爭1146地號土地所有權人為前案被告陳明山，系爭1147
      地號土地所有權人為前案被告陳黃碟，系爭建物則為前案
      被告陳明山所有。前案原告以總價400 萬元向前案被告購
      買系爭二筆土地及系爭建物，該二筆土地使用分區均為「
      鄉村區」，使用地類別均為「乙種建築用地」。雙方於11
      0年2月6日簽立系爭買賣契約，並由安新建經公司辦理「
      買賣價金履約保證」。系爭買賣契約約定前案原告於簽約
      時付第一期款40萬元，無第二期款，第三期款80萬元，第
      四期款280萬元，並以手寫註明「約110.3.26」。上開第
      四期款之「繳款時間及說明」欄記載：「…㈡買方須以買賣
      標的向金融機構辦理貸款以支付尾款者，⒈若買賣標的無
      原抵押貸款須清償者，於產權移轉登記完竣後三個工作日
      內，由買方申貸之金融機構尾款金額存入專戶，雙方辦理
      點交手續。⒉若買賣標的有原抵押貸款須清償者，於產權
      移轉登記完竣後三個工作日內，由買方申貸之金融機構撥
      款清償買賣標的物之原貸款，完成抵押權塗銷後，買方貸
      款銀行將尾款差額（尾款扣除已代償金額）存入專戶，雙
      方同時辦理點交手續。」而前案原告已分別依約將第一、
      三期價金匯入履約保證專戶合計120萬元，其餘尾款約定
      由前案原告向銀行申辦貸款支付等情，為兩造所不爭執，
      並有系爭二筆土地及房屋之土地登記第一類謄本（地號全
      部）、建物登記第一類謄本、不動產買賣契約書、買賣價
      金履約保證申請書、在卷可稽（前案卷第111頁至第113頁
      、第121頁、第27頁至第39頁、第47頁至第53頁、第29頁
      至第31頁）。
　　㈡締約前前案被告於系爭1146、1147地號土地南側架設圍籬
      ，然該圍籬係設置於鄰地即同段1154地號土地上。系爭二
      筆土地北、東、西三面不臨路。同段1154地號土地使用分
      區為「鄉村區」，使用地類別為「交通用地」，目前由8 
      位共有人共有，有該土地之土地登記第一類謄本（地號全
      部）在卷可憑，為兩造所不爭執，並有照片2紙、土地登
      記第一類謄本（地號全部）在卷可憑（前案卷第59頁、第
      115 頁至第119 頁）並經本院會同斗六地政人員及兩造至
      系爭二筆土地現場勘驗結果屬實，有勘驗筆錄及照片在卷
      可查（前案卷第155頁至第161頁）。則系爭二筆土地北、
      東、西三面不臨路，而南面又遭同段1154地號土地與公路
      阻隔，系爭二筆土地即為與公路無適宜聯絡之袋地，已無
      疑義。又系爭二筆土地為鄉村區乙種建築用地，已如前述
      ，前案原告購買系爭二筆土地亦係買來供建築使用，然該
      二筆土地四面均不臨路，無法申請指定建築線，則無法合
      法申請建造房屋，對系爭二筆土地作為建築用地之使用價
      值及交換價值極為減損，故上開情形已構成系爭二筆土地
      嚴重之瑕疵。
　　㈢又查，前案原告於110年3月23日申請斗六地政鑑界。斗六
      地政並以110年4月14日斗地四字第1100003219號函予前案
      被告陳明山：「二、本案業經本所派員於110年3月23日實
      地測釘完竣，惟經核算面積，旨揭地號土地（即系爭1146
      地號土地）地籍圖面積分別為345平方公尺，與登記面積3
      61平方公尺相較已超出容許誤差，故函文告知。」並以11
      0年4月14日斗地四字第1100003218號函予前案被告陳黃碟
      ：「二、本案業經本所派員於110年3月23日實地測釘完竣
      ，惟經核算面積，旨揭地號土地（即系爭1147地號土地）
      地籍圖面積分別為74平方公尺，與登記面積66平方公尺相
      較已超出容許誤差，故函文告知。」，合計系爭二筆土地
      實際面積較登記面積短少8平方公尺，有上揭函文在卷可
      佐（前案卷第63頁至第65頁），故系爭二筆土地合計面積
      之減損除減損面積8平方公尺之市值外，系爭二筆土地日
      後供建築使用之建蔽率及容積率亦會隨系爭二筆土地之總
      面積減少而減少，故系爭二筆土地合計面積短少亦屬嚴重
      之瑕疵，已堪認定。
　　㈣另本院會同斗六地政人員及兩造於110年10月7日至系爭二
      筆土地處勘驗，勘驗結果為：「一、系爭1146、1147地號
      土地南側有一鐵皮圍籬，位於同段1154地號土地上，由現
      地觀之，會使人誤認系爭1146、1147地號土地南側地籍線
      係位於上開圍籬下方。二、之前當事人胡秀杏曾申請斗六
      地政指界，斗六地政所指出之系爭1146地號土地東南側界
      址有設立1紅色界樁，即110年3月23日土地複丈成果圖編
      號6界樁。三、同段1154地號土地依土地登記謄本之記載
      為交通用地，目前其上有排水溝渠。四、110年3月23日土
      地複丈成果圖所示編號7界樁位於北側民宅二樓滴水線內
      ，目前被北側民宅以鐵皮圍籬圍住。五、同上土地複丈成
      果圖所示編號8界樁並未出現在現地，依當事人胡秀杏訴
      代表示該界樁位置應係現場紅色噴漆向南之磚塊中間，其
      所指之位置並未在北側民宅滴水線下方。又該處有一水泥
      駁坎，無法知悉是否為北側民宅所設。六、經詢問地政同
      上複丈成果圖所示編號9界樁之位置，地政稱現況看不到
      ，應係在北側民宅內。」，有勘驗筆錄、照片在卷可憑（
      前案卷第155頁至第165 頁）。可見系爭1146地號土地部
      分面積遭北側民宅占用，前案原告買受系爭二筆土地後如
      欲回復完整所有權之權能，勢必需另為處理，會增加前案
      原告不必要之負擔，及時間、勞力、費用之損失，故此部
      分而言，亦屬瑕疵。
　　㈤系爭買賣契約第七條第七項第一款約定：「房地點交前，
      如發現買賣標的物有物或權利瑕疵，依下列約定處理，惟
      如本契約另有約定者，從其約定：⒈買方得催告賣方補正
      ，如賣方拒絕補正或客觀上難以補正，買方即得依民法規
      定行使減少價金或解約等權利；惟解除契約顯失公平，或
      修繕補正金額與買賣價金比例顯不相當者，不得請求解除
      契約。」有系爭買賣契約在卷可佐，而系爭二筆土地有為
      與公路無適宜聯絡、合計實際面積少於登記面積、系爭11
      46地號土地北側有遭他人無權占用之瑕疵，已如前述。單
      就系爭二筆土地為袋地此一點而言，該瑕疵即屬嚴重，綜
      合上開三瑕疵而言，則系爭二筆土地之瑕疵更屬嚴重，故
      前案原告為解除契約之意思表示並無顯失公平之情形，因
      而前案原告依據系爭買賣契約第七條第七項第一款約定，
      解除系爭買賣契約，即屬有據。
　　㈥對前案被告抗辯理由所為之判斷：
　　　⒈前案被告抗辯稱兩造訂定系爭買賣契約前，前案原告對
        系爭二筆土地及周圍土地之位置及使用情形一清二楚云
        云，未見前案被告舉證以實其說，其所為上開抗辯，自
        屬不可採。
　　　⒉前案被告抗辯稱系爭買賣契約訂約前，前案被告有委請
        土地仲介與代書，並就道路使用狀況明白告知「經與莿
        桐鄉公所查證，該路段確實係道路用地，目前尚未徵收
        」，前揭二人亦詳實其責任告知前案原告云云，未見前
        案被告舉證以實其說，其所為上開抗辯即屬空言。且即
        便同段1154地號土地目前使用地類別為交通用地，然該
        土地目前尚未經徵收，雲林縣政府有無財源可為徵收？
        何時得徵收？均屬未明，故自兩造簽訂系爭買賣契約迄
        今，系爭二筆土地均屬袋地，而有物之瑕疵，並無他論
        。
　　　⒊前案被告抗辯稱其從未刻意隱滿系爭二筆土地有瑕疵之
        任何資訊云云。然查，證人林廷柔於111年3月30日到庭
        證稱：「（賣方是否有跟你說過在賣這個土地前已經申
        請地政鑑界過？）有，至少兩次。」等語（前案卷第26
        9頁）。證人莊啟煌於111年1月26日到庭證稱：「（後
        來系爭房地買賣之買方主張要解除契約、減少買賣價金
        你有參與嗎？）當初他們看完沒有事情，但經過土地鑑
        界後他們說鑑界的界址點不在馬路邊，當初賣方告訴他
        們的土地位置是從烤漆浪板開始到裡面都是，鑑界時發
        現烤漆浪板再進去一米多是別人的土地，因為土地沒有
        臨路跟當初說的不一樣所以他們說要解除契約。」等語
        （前案卷第221頁）、證人李雅足於同日到庭證稱：「
        （買賣過程中旭邦不動產公司有無提供什麼資料說明房
        地的現況給買方？）有。當初我帶客人看現場，因為地
        主說圍鐵片起來以內都是他們的，我們也這樣據實跟客
        人講，客人有喜歡，我們在2月6日簽約，當初簽約當天
        完買賣雙方有到現場，被告陳黃碟有女兒陪同，現場我
        有當買方面再問一次是否土地是鐵片以內都是？她說是
        的沒有問題。現場我說我們會申請鑑界以鑑界為主，他
        們也說沒問題他們也剛鑑界沒多久。」等語（前案卷第
        223頁至第224頁）。則前案被告於出賣系爭房地前既已
        自行鑑界二次，當對系爭二筆土地有上開瑕疵之情形知
        之甚明，其非但未告知前案原告正確之土地瑕疵訊息，
        反而稱鐵皮圍欄內之土地均屬系爭二筆土地之一部分，
        當屬故意不告知前案原告系爭二筆土地之瑕疵，則前案
        被告之上開抗辯即屬無稽。 
　　　⒋前案被告抗辯稱系爭二筆土地及鄰地之狀況，藉由地籍
        圖謄本即得以知悉其梗概。另同段1154地號土地為鄉村
        區「交通用地」，緊鄰后埔路，自早期即被當作為出入
        之道路做道路使用迄今（此由使用現況可證明作為出入
        道路使用），迄今已多年，應已有作為既成道路使用之
        目的，故系爭二筆土地緊鄰道路，出入無任何問題云云
        。然查，前案被告以鐵皮圍欄圍住之土地是否為系爭二
        筆土地之一部分，若非藉由地政測量人員測量，沒有任
        何人可以僅從觀看地籍圖而知悉系爭二筆土地之界址為
        何、面積有無差異、有無遭他人房屋占用，前案被告抗
        辯稱前案原告可由地籍圖知悉系爭二筆土地之狀況云云
        ，純屬狡辯之詞。再者，依據斗六地政110年11月8日土
        地複丈成果圖所示，經前案被告以圍欄圍住看似包括在
        系爭二筆土地內之土地面積為11.92平方公尺，有土地
        複丈成果圖在卷可按（前案卷第169頁）。且經本院函
        請雲林縣政府及斗六地政會同至上開經前案被告以圍欄
        圍住之土地，判斷該部分土地是否為既成道路，經雲林
        縣政府以111年3月17日府工地二字第1113312489號函回
        覆本院稱：「本件莿桐鄉麻園段1146、1147地號2 筆土
        地南側鐵皮圍籬位置（案附雲林縣斗六地政事務所土地
        複丈成果圖編號A 部分），經與斗六地政事務所勘查結
        果，土地現況非作道路使用，爰非屬具有公用地役關係
        之既成道路。」等語（前案卷第261頁）。則前案被告
        抗辯稱系爭二筆土地緊鄰道路，出入無任何問題云云，
        殊與事實不符。
　　　⒌前案被告又抗辯稱前案原告或仲介公司就購買系爭二筆
        土地自應盡一定之查證義務，故前案原告簽約時必已就
        系爭二筆土地之條件有所認識，且兩造依土地現狀點交
        ，而土地現況如何，前案原告甚為清楚云云。然查，前
        案被告以鐵皮圍欄圍住之土地是否為系爭二筆土地之一
        部分，若非藉由地政測量人員測量，沒有任何人可以從
        地籍圖知悉系爭二筆土地之界址為何、面積有無差異、
        有無遭他人房屋占用，已如前述。且不動產屬於賣方所
        有，不動產賣方對買方又負物之瑕疵擔保責任，當屬賣
        方對土地之狀況最為瞭解，也應由賣方負責查證買賣之
        土地有無瑕疵存在，並據實告知買方，前案被告為上開
        抗辯，非但沒有誠信，態度更屬惡劣，其抗辯全然不可
        採擇。
　　　⒍前案被告又抗辯稱依雙方簽訂之買賣契約「現況辦理交
        屋」觀之，顯見依兩造約定係以「當時之房地使用情形
        」為評定買賣契約標的物之約定效用、品質及價值之標
        準，亦即以「全數房地之現況」作為計算「總價款」之
        基礎，而非以土地「使用面積之坪數」作為計算之依據
        ，前案被告既已依締約時之產權現況將系爭房地全數移
        轉予前案原告，並無任何短少缺漏，自無任何「坪數短
        少」之瑕疵。然查，系爭買賣契約第十四條其他約定係
        記載：「老舊房屋，以現況移交」（前案卷第37頁）、
        第十七條其他約定事項係記載：「房屋以現況移交予買
        主，賣方不負任何維修責任及費用」（前案卷第39頁）
        ，由該等該約定文義以觀，現況點交及移交之標的僅指
        「房屋」，並不包括系爭二筆土地，甚為明確。前案被
        告此部分抗辯根本故意曲解系爭買賣契約之文義，無足
        可採。
　　　⒎前案被告復抗辯稱土地歷經數十年，因不可抗力因素產
        生土地位移、短少之情，時而有之，倘非因土地指界所
        產生的差異，此些微差異並無影響房地整體之使用差異
        ，依民法第354條第1項但書規定，自不得視為瑕疵，然
        由斗六地政之回函可知該等土地之地籍圖面積與登記面
        積相較均已超出容許誤差，此並非因土地指界所產生之
        些微差異，或因不可抗力因素產生土地位移、短少之情
        形，前案被告上開所辯，純屬卸責之詞。
　　㈦前案原告經對系爭二筆土地鑑界發現實際土地面積與登記
      面積有差異後即委請代書、房仲通知前案被告為解除契約
      之意思表示。另前案原告於110年4月12日以豐原郵局存證
      號碼000240號存證信函再次通知前案被告二人為解除契約
      之意思表示，該存證信函於110年4月14日送達前案被告二
      人等情，為兩造不爭執，並與證人莊啟煌、李雅足、林廷
      柔之證述相符，並有上開存證信函在卷可稽（前案卷第75
      頁至第79頁、第201頁至第203頁），則前案原告已經合法
      解除系爭買賣契約，足堪認定。 
　　㈧按契約解除後，契約雙方各負回復原狀之義務，民法第259
      條定有明文。系爭買賣契約既經前案原告合法解除，則前
      案原告已給付之120萬元價金自應返還予前案原告。然該1
      20萬元價金目前在安新建經公司辦理「買賣價金履約保證
      」保管中，非經前案被告同意，前案原告不得領回，則前
      案原告訴請前案被告應同意前案原告自安新建公司領取履
      約保證專戶(銀行別：玉山銀行敦南分行，帳號00000 -00
      -000000-0)內之款項120萬元，及應給付前案原告自起訴
      狀繕本送達之翌日即110年6月3日起至領取之日止，按週
      年利率百分之5計算之利息，即屬有據。
　　㈨至於前案被告以解除契約為由，依系爭買賣契約第八條第
      二項之約定，訴請沒收前案原告已給付之120萬元及自110
      年3月26日起每日800元至解約日止共15,200元之違約金部
      分：
　　　⒈系爭買賣契約業經前案原告於110年4月14日合法解除，
        該契約即屬不存在，其後前案被告所為之解除契約意思
        表示，並無解除之標的存在。
　　　⒉按因契約互負債務者，於他方當事人未為對待給付前，
        得拒絕自己之給付，為民法第264條第1項所明定。而兩
        造互負之給付義務，除一方有先為給付之義務外，本應
        由雙方同時履行，如一造未履行其義務，尚不得以他造
        未先履行，主張他造違約而解除契約(最高法院104年度
        台上字第1655號民事判決意旨參照)。
　　　⒊依系爭買賣契約第七條第七項第1款約定：「房地點交前
        ，如發現買賣標的物有物或權利瑕疵，買方得催告賣方
        補正，如賣方拒絕補正或客觀上難以補正，買方即得依
        民法規定行使減少價金或解約等權利…」。換言之，依
        上開約定，買賣標的物有物或權利瑕疵時，經買方催告
        後，賣方即有先行補正之義務。
　　　⒋而兩造於110年2月6日簽訂系爭買賣契約後，前案原告旋
        於同年2月17日向斗六地政申請土地鑑界，並於同年3月
        23日實地測釘完竣。豈料測量結果，始發現前案被告所
        出賣之系爭二筆土地，有⑴不臨路，為袋地、⑵面積短少
        、⑶鄰人建築佔用等瑕疵。
　　　⒌前案原告於鑑界後，即委請代書、房仲通知前案被告出
        面處理，而前案被告於110年4月14日始以朝日國際法律
        事務所函通知前案原告，惟依前案被告回覆之律師函內
        容：「…縱有涉通行鄰地問題，亦可依法主張通行權利
        而解決…土地有些微誤差，亦得由買賣價金增減補正…」
        觀之，實已自認系爭二筆土地為袋地及合計面積短少等
        瑕疵，前案被告即先負瑕疵補正之義務。
　　　⒍況依系爭買賣契約第三條第二項付款方式第四期第㈡款之
        記載：「買方須以買賣標的向金融機構辦理貸款以支付
        尾款者…由買方申貸之金融機構將尾款金額存入專戶，
        雙方辦理點交手續…」。換言之，尾款之給付，既有約
        定由放貸金融機構存入專戶，則該契約書上「約110年3
        月26日」之記載，於一般不動產交易實務上，實係雙方
        約定「約110年3月26日向金融機構申辦貸款，實際存入
        之日期以金融機構核貸日期為準」，故該期日非指尾款
        金額實際存入之日期，前案原告尚無遲延給付之情形甚
        明。
　　　⒎本件前案被告未依債之本旨提出給付，有先行補正瑕疵
        之義務，前案原告並無給付遲延之情事，已如前述，而
        催告必須以一方有給付遲延為前提，方生效力，最高法
        院85年度台上字第1822號民事判決亦表示:「…倘契約當
        事人之一方尚無遲延給付之情形，縱他方當事人已為定
        期催告，仍不得解除其契約。」是前案被告於110年4月
        14日所為之解除契約，自屬於法不合，不生解除契約之
        效力。
　　　⒏又系爭買賣契約第八條第二項約定：「…二、買方若不依
        合約履行各項義務或支付價金，每逾一日買方應按買賣
        價款萬方之二計算違約金予賣方（自逾期日起至完成給
        付日止，但賣方不得藉買方未給付違約金而拒絕履行合
        約義務或妨礙房地點交，賣方應另行主張之。經賣方書
        面通知限期催告（至少七日）仍不履行時，賣方得另以
        書面通知解除本買賣合約，並沒收買方已繳價款或已付
        之票據，作為懲罰性違約金，權狀返還賣方，買賣標的
        也任憑賣方處理，買方不得異議。」，可知前案被告之
        契約解除權、沒收已繳納價款及請求給付違約金之權利
        ，均以前案原告未依合約履行各項義務或支付價金為前
        提，本件前案原告並無未依合約履行各項義務或支付價
        金之情形，則前案被告以解除系爭買賣契約為由，訴請
        前案原告給付前案被告1,215,200 元及自起訴狀繕本送
        達翌日起至清償日止，按週年利率5%計算之利息，即屬
        無憑。
八、綜上，前案原告以契約法律關係訴請前案被告應同意前案原
    告向安新建經公司領取履約保證專戶(銀行別：玉山銀行敦
    南分行，帳號00000-00-000000-0)內之款項新臺幣120萬元
    ，及應給付前案原告自起訴狀繕本送達之翌日即110年6月3
    日起至領取之日止，按週年利率百分之5計算之利息，為有
    理由，應予准許。就此部分兩造分別陳明願供擔保，聲請宣
    告假執行及免為假執行，均核無不合，爰分別酌定相當擔保
    金額准許之。又前案原告先位之訴業已獲勝訴判決，其所為
    之備位聲明，本院已無審理之必要，應予說明。至於前案被
    告以契約法律關係訴請前案原告給付1,215,200 元及自起訴
    狀繕本送達翌日起至清償日止，按週年利率百分之5計算之
    利息，為無理由，應予駁回。前案被告之訴既經駁回，其假
    執行之聲請即失去依據，應併予駁回。
九、訴訟費用負擔之依據：民事訴訟法第78條、第85第1項。
中　　華　　民　　國　　111 　年　　4 　　月　　13　　日
                  民事第二庭    法  官  楊昱辰

以上正本係照原本作成。
如對本判決上訴，須於判決送達後廿日內向本院提出上訴狀。如
委任律師提起上訴者，應一併繳納上訴審裁判費。
中　　華　　民　　國　　111 　年　　4 　　月　　13　　日
                                書記官　陳玉珮